【裁判字號】    92,上更(二),31
【裁判日期】    920130
【裁判案由】    偽證等
【裁判全文】
臺灣高等法院臺南分院刑事判決             九十二年度上更(二)字第三一號   Ｃ
      上  訴  人
      即  被  告  甲  ○  ○
右上訴人因偽證案件，不服臺灣嘉義地方法院八十八年度訴字第七六三號中華民國八
十九年四月二十五日第一審判決（起訴案號：臺灣嘉義地方法院檢察署八十八年度偵
字第七六四四號），提起上訴，經判決後由最高法院第二次發回更審，本院判決如左
：
      主      文
原判決撤銷。
甲○○無罪。
      理      由
一、公訴意旨略以：被告甲○○因友人即另案被告蕭銘進被訴違反槍砲彈藥刀械管制
    條例案件，由臺灣嘉義地方法院檢察署（以下簡稱嘉義地檢署）八十八年度偵字
    第六八一０號偵查中，竟意圖隱匿蕭銘進之犯行，於民國（下同）八十八年十月
    二十三日到案供稱：上開案件所扣案之手槍及子彈均係伊所有，八十八年十月十
    一日係伊叫蕭銘進來載伊，後來警察跟蹤，伊就將二支手槍（含彈匣二個）及子
    彈十二顆丟出車外，並交代蕭銘進在嘉義市○○街五六號空屋內尚有二支手槍（
    含彈匣二個）及子彈二顆，隔天伊得知蕭銘進為警查獲，以持有槍械被移送之消
    息，即良心不安等語，以頂替蕭銘進之犯行。並於同年十月二十九日，在該案承
    辦檢察官訊問時，於具結後猶證稱上開扣案之槍、彈確係伊所有等情，就案情有
    重要關係之事項為虛偽陳述。因認被告甲○○涉犯偽證及頂替之罪嫌。
二、按犯罪事實應依證據認定之，無證據不得推定其犯罪事實；又不能證明被告犯罪
    或其行為不罰者，應諭知無罪之判決，為刑事訴訟法第一百五十四條、第三百零
    一條第一項所明文。又刑事訴訟法第一百五十六條第二項規定，被告雖經自白，
    仍應調查其他必要之證據，以察其是否與事實相符。立法目的乃欲以補強證據擔
    保自白之真實性；亦即以補強證據之存在，藉之限制自白在證據上之價值。而所
    謂補強證據，則指除該自白本身外，其他足資以證明自白之犯罪事實確具有相當
    程度真實性之證據而言。雖其所補強者，非以事實之全部為必要，但亦須因補強
    證據與自白之相互利用，而足使犯罪事實獲得確信者，始足當之（最高法院七十
    四年台覆字第十號判例意旨參看）。又刑事訴訟法上所謂認定犯罪事實之證據，
    係指足以認定被告確有犯罪行為之積極證據而言，該項證據自須適合於被告犯罪
    事實之認定，始得採為斷罪資料；又事實之認定，應憑證據，如未能發現相當證
    據，或證據不足以證明，自不能以推測或擬制之方法，以為裁判基礎；又認定犯
    罪事實所憑之證據，雖不以直接證據為限，間接證據亦包括在內；然而無論直接
    或間接證據，其為訴訟上之證明，須於通常一般之人均不致有所懷疑，而得確信
    其為真實之程度者，始得據為有罪之認定，倘其證明尚未達到此一程度，而有合
    理之懷疑存在時，事實審法院復已就其心證上理由予以闡述，敘明其如何無從為
    有罪之確信，因而為無罪之判決，尚不得任意指為違法（參照最高法院二十九年
    上字第三一○五號、四十年台上字第八六號、七十六年台上字第四九八六號判例
    ），合先敘明。
三、公訴人認上訴人即被告甲○○涉有頂替及偽證罪嫌，無非以另案被告蕭銘進於嘉
    義市警察局第二分局南門派出所接受偵訊時，以及嘉義地檢署八十八年度偵字第
    六八一０號偵查時供承在卷，而證人即警員蔡瑞雄、汪進旺亦證稱渠等駕車跟蹤
    蕭銘進時，車內僅蕭銘進並無甲○○等情，另扣案之槍彈經送驗均具殺傷力為其
    主要論據。被告甲○○固坦承於右揭在八十八年十月二十三日因另案（陳恭禎命
    案）投案，於嘉義市警察局偵訊時，及於同年十月二十九日承辦蕭銘進違反槍砲
    彈藥刀械管制條例案件（八十八年度偵字第六八０一號）之檢察官以證人傳訊並
    命具結作證時，就與蕭銘進被訴之上開案件案情有重要關係之扣案槍、彈為何人
    所有之事項，均供稱上開扣案槍、彈非蕭銘進所有，而為其所有之事實，然堅決
    否認有何頂替與偽證犯行，並辯稱：當天我打電話給蕭銘進，問他方不方便來載
    我，他說有，就開墨綠色的車子到邁阿密的門口來接我，再與蕭銘進去張火財家
    ，當時槍枝就放在蕭銘進車上，蕭銘進沒幫我拿，在車上時有告訴他在宣信街五
    六號有東西，如有需要可以去拿，因該車車窗玻璃係墨色，警察沒有看到我在車
    上，張火財有看到我確實在蕭銘進車上，中途警察追趕不上沒跟緊，遂利用岔路
    時在垃圾桶旁跳車並丟棄槍彈，扣案之槍彈均係我所有，我不清楚張火財有無去
    看守所接見蕭銘進，但他們未叫我串證，我亦不認識綽號「阿偉」之男子，並無
    偽證或頂替等語。
四、經查：
（一）本院審究證人蔡瑞雄於原審偵審及本院審理時所為之證詞，前後略有出入，分
      析如下：
    1.其於八十八年十月二十八日偵查中證稱：「（八十八年十月）九日間我接獲線
      報，說蕭明進（應為蕭銘進）藏有一批槍彈，該批槍彈藏在水上鄉一帶，十月
      十一日下午一點左右，線民告知蕭銘進有駕駛一輛Ｃ四—八五八五綠色喜美自
      小客車，到水上鄉三界埔梅花小城附近要取槍彈，然後我報告派出所主管黃添
      進巡官，經他口頭核准，我就跟同事警員汪進旺一起各攜帶一支警槍，由我開
      自己所有ＥＯ—八七九八號自小客車，前往水上鄉三界埔梅花小城，約當日二
      點五分出發至該處為當日下午二點半，到達梅花小城時看到蕭銘進該輛Ｃ四—
      八五八五號小客車停在梅花小城路邊車上沒有人，我跟汪進旺在附近尋查，到
      當日下午三點左右就發現蕭銘進已坐上該車駕駛座上，然後他就開車，我的車
      就跟在他車子的後面，『他車上只有他一個人』，一直到當日下午三點十五分
      ，他的車開到水上鄉三界埔經中庄的橋上時，我就將車開到他車子的前面攔截
      要臨檢，由我同事汪進旺出示警察證件，『當時車上只有蕭銘進一個人在車上
      』，但他沒有下車因他看到我們警察要臨檢，他馬上加速逃逸，但我們的車子
      繼續追逐後來一直到當日四點左右，我跟汪進旺都有看到蕭銘進自車內駕駛座
      「右邊」丟出二包東西，我們沒有馬上下車撿，因為我們想追捕他，當場逮捕
      他後再取回證物，後來我們的車又繼續追蕭銘進的車，後來在當日下午四點十
      五分在水上鄉○○○○○道路追上他，將蕭銘進逮捕，折回原路線在產業道路
      垃圾桶取出二包物品，其中一包裝有四五手槍一支、一個彈匣、子彈五發，另
      外一包裝有中共紅星手槍一支、彈匣一個、子彈七發，當日將人犯送給三組，
      三組在八十八年十月十二日上午十點在嘉義市芳草里五六號空屋內取出另二把
      手槍、二個彈匣、二發子彈。」、「當時我們只看到蕭銘進一個人在車上，而
      且由蕭銘進從駕駛座右邊丟出，並不是有人從駕駛座左邊窗戶丟出」、「不可
      能，自蕭銘進開車開始我們都一直有跟著他車子後面，車內一直只有蕭銘進一
      個人而已，當時並沒有甲○○在車內，不可能由甲○○將二包槍彈丟出車外，
      然後再跳車逃逸，因為如果甲○○跳車，我們一定會發現並逮捕他。」等語（
      見八十八年度偵字第六八一０號偵查影印卷第三八至四○頁）。
    2.於八十九年三月三十日原審法院訊問時，則改稱：「線是我接的，是線民提供
      有一輛喜美車會在梅花小城出現但未告訴我什麼人、什麼槍，只說是綽號阿進
      的。」、「（問：你當天追逐時，有無追丟？）沒有，進到村子裡，遇見叉路
      我們追錯邊了，但兩條路後來又接在一起了。」、「（問：對八八年訴字六九
      九號所附之勘驗照片Ｄ點，是否在這裡追丟的？）我是走左邊那條，我不確定
      蕭銘進是從哪一條。但我的車過了照片建築物後，我就可以看到蕭銘進的車，
      我看到他車時他已通過兩條路的交會處。」、「（問：你有無看到蕭銘進把槍
      丟出來？）我看到他車窗搖一半下來，後來我們攔下他車，我們找到他的車但
      找不到槍，所以我們沿叉路（不是我們警車走的那一段，即照片Ｄ點右邊的叉
      路）我才找到。」、「（問：你監控時有無看到車內有無其他人？）沒有，我
      無法看清楚，但我看見他車窗搖下，故我推測槍械從窗口丟出」等語（見原審
      卷第四四至四五頁、第四七頁）。
    3.嗣於本院另案九十一年上更(一)字第二五二號案件審理時則證稱：「（問：當時
      甲○○有無在車上？）因為車子的玻璃是墨色的，僅被告駕駛座旁的玻璃開一
      半，所以我只有看到被告（蕭銘進），沒有看到甲○○」、「（問：有無故意
      隱瞞追逐期間在叉路曾失去被告車跡之事實？）沒有隱瞞，因為我們在偵查中
      所說的涵義，與一審所陳述的意思都是連貫的，假使有追丟又如何能截獲被告
      ，只是在一審做細膩的陳述而已」等語（見另案本院九十一年上更(一)字第二五
      二號卷第四六至四七頁）。
    綜上，交互比對證人蔡瑞雄於嘉義地檢署偵查均一再證稱當時車上只有另案被告
    蕭銘進一人，爾後於原審法院審理時始改稱於追逐過程中，曾開進岔路而追丟，
    無法看清楚車上有無其他人，亦未親眼見蕭銘進自車窗丟出槍彈，嗣於本院另案
    審理時更證稱蕭銘進所駕駛之車輛玻璃為墨色等語，證詞內容對於追捕當時蕭銘
    進所駕駛之上開車輛是否確實僅有蕭銘進一人，扣案槍彈是否由蕭銘進自車內丟
    出等重要情節略有出入，但以嗣後之證述就追逐細節為較細膩的描述就可採信，
    因此，雖證人蔡瑞雄係追捕蕭銘進之值勤員警，係當場見聞之人，惟證人蔡瑞雄
    證實追逐時因誤開岔路，有一段時間未追及蕭銘進所駕駛之車輛，致對於右揭美
    國製手槍一把、蘇聯製手槍一把（槍身編號為ＰＫ七九七四號）及子彈十二顆是
    否自其車內丟出，並未直接見聞，而係依蕭銘進駕駛之車輛車窗半開所為之推測
    ，又因追逐時與蕭銘進駕駛之車輛保持一段距離，且其車輛玻璃係屬墨色，無法
    確切得知車內是否另有第三人等情，自無法單依蔡瑞雄上開證詞，遽認被告甲○
    ○於追捕當時確無在蕭銘進之車內，而認其所為之證述係屬偽證。
（二）再參以證人即與警員蔡瑞雄同行之警員汪進旺之證述，分析如下：
    1.其於偵查中證稱：「八十八年十月十一日下午二點左右蔡瑞雄在南門派出所，
      跟我講說有一條線索，有人到水上鄉三界埔梅花小城取槍，我們二人就跟主管
      黃添進報告，各攜帶一把警槍各二十四顆，然後當日下午二點五分由蔡瑞雄開
      他自己的ＥＯ—八七九八號自小客車載我，我坐在駕駛座旁邊從南門派出所出
      發約為當日下午二點半左右到達梅花小城，看到蕭明進該輛Ｃ四—八五八五綠
      色喜美自小客車停在梅花小城路邊，當時該車上並沒有人，蔡瑞雄就載我在附
      近繞，到了當日下午三點左右我們繞回原處那時就看到蕭明進（應係蕭銘進）
      已坐上車上，然後蕭銘進好像有看到我們，他就將車開走，我的車就一直跟在
      他車子的後面，當時『我們看見他車上只有蕭銘進一個人』，後來在當日下午
      三點十五分左右，蕭銘進開車到水上鄉三界埔經中庄的橋上，我們的車開到他
      車子的前面攔截，由我出示警察證件，要他下車接受臨檢，當時『我只看到只
      有蕭銘進一個人』坐在駕駛座上，蕭銘進沒有下車，趕快將車開走，我們的車
      子一直追逐他，都在水上鄉三界埔一帶追逐他，後來到了當日下午四點左右，
      『我跟蔡瑞雄都有看到蕭銘進駕駛座右邊車窗打開丟出東西』，我們沒有下車
      撿東西，繼續追他，後來到當日下午四點十五分在水上鄉○○○○○道路追上
      他，逮捕他，將他帶上我們車內，沿路折回尋找物品，後來在當日下午四點半
      左右，在產業道路旁垃圾桶旁邊，找到蕭銘進自車內丟出的東西二包，其中右
      邊的一包是銀色手提袋，手提袋內有一包用棕色包裝袋包著東西，打開裡面有
      四五手槍一支、彈匣一個、子彈五發，在左邊也發現一個用棕色包裝袋包裝東
      西，打開裡面有中共紅星手槍一支、彈匣一個、子彈七發，我們猜測，該二包
      棕色物品本來都放在銀色手提袋，因丟出銀色袋破掉，裏面一包棕色的東西才
      掉出來。」、「我們發現蕭銘進的Ｃ四—八五八五車在當日二點三十分停在梅
      花小城後就『一直監控著』，而且我們也有帶望遠鏡，且蕭銘進自梅花小城開
      車離開後我們的車『都一直有跟著』，他的車與我們的車都一直未離開水上鄉
      過，所以蕭銘進不可能到中埔鄉邁阿密汽車旅館載甲○○，甲○○當時絕對沒
      有在車上，當時只有蕭明進一個人在車內而已」等語（見八十八年度偵字第六
      八一０號偵查影印卷第五一頁至五三頁），其證詞與蔡瑞雄偵查中之前述證詞
      完全一致，均隱瞞在叉路追錯邊之事實。
    2.爾後於八十九年三月三十日原審法院審理時始改證稱：「最初追時追到村子時
      ，『有一陣子追丟了』」、「後來在兩條叉路交會處又發現蕭銘進的車。」、
      「（問：槍在何處搜到？）在我們追丟的那個叉路，因他「沒有看到我們的車
      」，就把槍丟出來」、「（問：監控時有無看到蕭銘進車內有無其他人？）沒
      有。因為有一段距離看不清楚」等語（見原審卷第四五至四七頁）。
    3.嗣於另案本院九十一年度上更(一)第二五二號審理時再度到庭證稱：「跟蹤車子
      經過三界埔附近，如一審卷一一０頁附圖所示，被告（蕭銘進）車行左轉往Ｅ
      、Ｆ、Ｇ點方向行進，在被告左轉時，我跟在後面的車子，發現被告的車子不
      見，就往Ｄ點之叉路進一小段後，發現不對，又折回Ｄ原點，然後直行按被告
      左轉之方向行進，在Ｆ點發現，在Ｇ點就追到了，所以在偵查中說追逐過程沒
      有追丟，是指前後有追逐但最後有追到被告之意思，原審說有一陣子追丟，是
      上開我們曾經往Ｄ點追丟之細節，其實發現追的地點不對，我們有馬上追回來
      」等語（見另案本院九十一年度上更(一)第二五二號卷第四六至四七頁）。
    本院詳究證人蔡瑞雄、汪進旺兩者之證詞均於偵查中指出當時車內僅有另案被告
    蕭銘進，並看見自蕭銘進右邊車窗丟出槍彈，後於原審法院審理時均托出走錯叉
    路，有一段距離無法看清楚一節，前後證詞略有不同，然二人均因執行勤務而當
    場見聞之人，具有證據能力應無疑義，再究其證述情節亦無虛偽、矛盾之處，僅
    係就見聞情節略有省略、遺漏，此乃肇因證人破案心切而於證述時參雜主觀意見
    ，或因原審承審檢察官、法官訊問時未就細節而為審究，故其等證詞之信用性並
    無不足之情形，但倘欲依上開瑕疵之證詞證明被告甲○○當時確實未在蕭銘進車
    內，扣案之槍彈係蕭銘進持有等情，則因未達合理懷疑之程度，故證明力尚有不
    足。
（三）被告甲○○主動向嘉義市警察局刑警隊投案後，於八十八年十月二十三日在嘉
      義市警察局供稱：「（問：八十八年十月十一日下午十五時至十六時三十分間
      你人在何處？與何人在一起？做何事？）當時我人在中埔鄉後庄與蕭銘進在一
      起，我請蕭銘進載我，一起欲至水上鄉三界埔找朋友，中途我因發現有警察跟
      蹤而跳車逃脫。」、「（問：你是否將裝有二支制式手槍及十二顆子彈之小手
      提袋拋出車外？）是的，是我將該槍械拋出車外無誤。」、「（問：該二支制
      式手槍及十二顆子彈為何人所有？）是我所有」、「我是發現後面有警察跟蹤
      ，一時情急，才將裝有槍械之小手提袋拋出車外，隨即找機會跳車逃逸，是因
      為我涉及陳恭禎命案正逃亡中。」、「當時蕭銘進並不知道我身上帶槍一事，
      在車上我曾告訴他我有東西藏放在嘉義市○○街一處空屋內，要他如需要的話
      可自行取用。」、「（問：蕭銘進於八十八年十月十二日帶同警方在嘉義市○
      ○街五六號空屋內起出之制式手槍二支、子彈二顆是何人藏放、所有？）是我
      所有，也是我藏放。」「（問：於何時為何將槍械藏放該處？）因為我逃避警
      方查緝中，無故定居住所，又身上無法隨身攜帶太多槍械，發現宣信街廢棄空
      屋才將之藏放該處。」、「（問：你既然已經逃逸，又為何今天主動投案？）
      我事後於報上得知蕭銘進被警查獲，且被以持有槍械罪移送，良心很過不去，
      才於今天主動投案」等語（見警字第二四七四號卷第二頁至第三頁）。又於同
      年十月二十九日於檢察官偵訊時亦供稱：「（問：你何時、於何處搭上該車，
      上車後你坐何位子？）我於八十八年十月十一日下午三點一、二十分到嘉義縣
      中埔鄉邁阿密汽車旅館前載我，我就坐駕駛座旁邊的位子，我有提著一個手提
      袋裡面裝有二支槍，二個彈匣，子彈十二顆。因為我要到三界埔找朋友，後來
      開了幾分鐘的車，我感覺有警察在跟蹤我們，我們將車子加速開快，後來沒多
      久在當日下午三點多，車子開到水上鄉○○○○○道路，我就開車右邊門跳車
      ，順便要將該包手提袋要丟到右邊路邊的垃圾桶，但沒有丟進去，丟在垃圾桶
      旁邊，我人趕快跑開。」、「（問：蕭銘進怎麼知道嘉義市又有其他槍彈？）
      因為我在搭車的途中，有告訴蕭銘進，我在嘉義市芳草里五六號空屋內放有東
      西，他知道我所指的東西是槍彈，我有告訴他如果他有需要的話，他可以到那
      邊拿出來用，他回答知道」等語（見偵字第六八一○號影印卷第四三頁至第四
      四頁反面），核與另案被告蕭銘進於同年十月二十二日十四時在嘉義市警察局
      刑警隊借提偵訊時改稱：「八十八年十月十一日下午十五時許甲○○打電話到
      我家，約我十五分鐘後在後庄一家『邁阿密』汽車旅館前見面，我依約前往，
      甲○○提著一只金銀色小型手提袋，當時我並不知該手提袋內裝何物，鄭要我
      載他往三界埔找朋友，我將車駛往三界埔之產業道路，途中鄭發現警方跟蹤，
      及先將該只手提袋拋出車外後，在一處設有垃圾桶處跳車逃逸，後來警方將我
      攔截後，載往回尋該手提袋，我這時才知道該手提袋內有二支制式手槍及十二
      顆子彈：：：」、「係因為甲○○曾告訴我說他有將東西（意指槍械）藏於嘉
      義市○○街五六號之空屋內，我被查獲後警方一直追問其他槍械藏何處，我才
      帶同警方前往起出該二支制式手槍及子彈二顆」、「是同於八十八年十月十一
      日下午十五時許我載他往三界埔途中未發現警察跟蹤前，在車上告訴我的，他
      只說有東西藏放在該處，但我聽懂他的意思是指槍械，沒有告訴我藏放槍械之
      數量」等語（見嘉市警刑少字第二四七四號警卷七頁反面至八頁反面）均相符
      。雖蕭銘進於八十八年十月十一日下午六時十分許，在嘉義市警察局第二分局
      南門派出所警訊時；同年月十二日上午九時三十分許、同年月十二日上午十時
      三十分許、同年月十五日下午三時三十分許，在嘉義市警察局第二分局刑事組
      警訊時；及同年月十二日下午八時四十分許、同年月十五日下午八時四十分許
      ，在嘉義地檢署承辦檢察官偵查時均供稱上開槍、彈為其所持有，至同年月二
      十二日即被告甲○○主動投案並說明扣案之槍彈係其所有之前一日在嘉義市警
      察局刑警隊借提時始翻異前詞，改稱係被告甲○○所有，時間之密接，實啟人
      疑竇。然查蕭銘進自同年十月十一日起即遭警方留置，並移送嘉義地檢署，經
      檢察官聲請羈押後，翌日即經原審法院裁定羈押，此有嘉義市警察局第二分局
      解送人犯報告書、羈押聲請書、押票各一紙在卷可考（見另案八十八年度偵字
      第六八一０號偵查卷第二、十七至十九頁），而被告甲○○則在外逃匿遲至同
      年月二十三日始到案，兩人應無充裕時間討論案情細節，惟被告甲○○與蕭銘
      進嗣後所供情節不僅互為一致，且丟槍之地點亦與警員所查獲之處亦相同，此
      有原審勘驗筆錄及現場照片在卷可參（見另案臺灣嘉義地方法院八十八年度訴
      字第六九九號卷第一０九至一一一頁），衡情被告甲○○若非確實坐於蕭銘進
      車內遭警追逐，且槍彈為其所丟，被告甲○○對案情細節理當不致如此清楚，
  且八十八年十月十一日下午三時許蕭銘進確曾至梅花小城與張火財談話一節，
      業經證人蔡瑞雄、汪進旺、張火財證述屬實，證人張火財更證稱當天被告甲○
      ○確在蕭銘進之車內等語（見本院前審八十九年上訴字第七一四號卷第一四四
      頁、另案臺灣嘉義地方法院八十八年訴字第六九九號卷第一五七頁），益見被
      告甲○○所為之供述可信度提高。
（四）另參閱本院前審審理八十九年上訴字第七一四號案件向臺灣嘉義看守所調閱該
      案蕭銘進之會客記錄，被告甲○○均未與蕭銘進會面，且蕭銘進羈押後自十三
      日至二十二日即翻供之日止，此段期間內，計有六次會客記錄，後至二十七日
      始有會客，而前六次會客記錄之接見人及陪同接見人分別為友人齊弋、其母蕭
      林媛、其妹蕭秀貞、友人王鴻領、其父蕭春福、友人蕭文芳、張火財、盧慶金
      、沈政蒼、嚴文良、其兄蕭銘郎，談話內容分別為盼寄內衣褲和日用品、談孩
      子有伯父在照顧希望你放心、出庭事宜、盼望未來能改善自己行為、寄長內衣
      、談進來後常被借提壓力很大、盼望能交保出去、交代將收押進來之事告訴阿
      偉及互敘近況等，均未涉及案情內容，此有臺灣嘉義看守所八十九年七月一日
      嘉所文戒字第一二三五號函暨所附會客紀錄在卷可按（見本院前審八十九年上
      訴字第七一四號卷第四一至四二頁），雖張火財即蕭銘進在梅花小城談話之人
      於同年十月十九日陪同接見，但談話內容僅談及進來後常被借提壓力很大，盼
      望能交保出去等事，亦未涉及案情，又蕭銘進接見兄長蕭銘郎時所提及之「阿
      偉」，已於本院另案審理時供稱「阿偉是許廷維，他是我以前的老闆，也是獅
      子會會長，所以我才委託我的哥哥將我收押的事告訴阿偉，以免我在他那邊上
      班，忽然間沒有去造成誤會」等語（見另案本院九十一年度上更一字第二五二
      號卷第三七頁），尚不違反常理。依上所述，蕭銘進與被告甲○○兩人於蕭銘
      進羈押後即未再見面，亦無充裕之時間討論案情，而蕭銘進與第三人接見會面
      時之談話並未觸及案情，亦無利用第三人傳述串供之可能，倘僅以時間之巧合
      ，據以推測甲○○、蕭銘進兩人所供係串證之詞，亦有未妥。況依蕭銘進於警
      訊所稱，「（問：為何於警訊調查筆錄中未供稱係甲○○所有？）因為甲○○
      （綽號烏雞）他目前涉及一件命案，正在逃避警方追緝中，所以我才不敢供出
      他，才在警訊筆錄中說是我所有，不願出賣他。」、「（問：現又為何供出甲
      ○○呢？）因為我被收押這幾天，很想念我二名幼子，又我已與妻離異，二名
      幼子目前已無人照顧，實在不忍心，所以現在才供出實情。」（見八十八年度
      偵字第六八一０號偵查影印卷第三○頁正反面），以及被告甲○○於警訊時供
      稱：「（問你既然已經逃逸，又為何今天主動投案？）我事後於報上得知蕭銘
      進被警查獲，且被以持有槍械罪移送，良心很過不去，才於今天主動投案」（
      見嘉市警刑少字第二四七四號警卷第三頁）等各語，足見另案被告蕭銘進為朋
      友義氣原欲獨攬刑責，嗣因思及幼子始翻異前詞，被告甲○○則因良心責難而
      投案自白，衡情均不違反常理。從而，另案被告蕭銘進否認扣案之槍彈非其持
      有一節尚非不應採。另參酌證人蔡瑞雄於本院前審八十九年上訴字第七一四號
      審理時證稱：「槍是我們去找的，我們問蕭銘進時，但他說沒有東西，找到蕭
      銘進時他就說槍不是他的，他說不知道那些東西，但後來又承認」、「那時候
      我們有線報說『黑雞』就是做那輛喜美，我們到時看到他們（手指蕭銘進）站
      在梅花小城，我們對他也不熟，所以沒有馬上上前去抓人，我們過去時只有看
      到蕭銘進他一人在，並有看到蕭銘進他與屋主在講話，我們就再繞一圈，可是
      回來時他的車子就走了，我們所得到的線報是說車子有東西，我們那時最主要
      是要查「黑雞」（即甲○○）」等語（見本院前審八十九年上訴字第七一四號
      卷第七十九頁、第八十頁），足見被告甲○○因涉嫌殺害陳恭禎逃亡中，成為
      警方查緝之目標，而證人追捕另案被告蕭銘進前所獲線報亦指被告甲○○，蕭
      銘進並非警方追捕之對象至明。另查前述美國製手槍、蘇聯製手槍及子彈係在
      現場垃圾桶旁（即附圖Ｅ點）所查獲，而該垃圾桶係在另案被告蕭銘進開車往
      附圖ＣＥＧ方向逃逸之右邊，此觀警訊筆錄及原審勘驗筆錄之記載自明，復有
      現場照片可稽（見嘉義市警察局第二九三一號警訊影印卷第二頁、另案八十八
      年度訴字第六九九號卷第一０九至一一一頁、一二二頁），以蕭銘進之駕駛座
      係在左邊，殊無可能於被警追逐驚慌中仍得從容往右邊丟擲。從而，交互參研
      證人蔡瑞雄、汪進旺之前開證詞，進而相互印證被告甲○○、另案被告蕭銘進
      之供詞，益見被告甲○○當時的確有在蕭銘進車上丟出槍彈及跳車逃逸之可能
      ，則被告甲○○扣案之槍彈為其所有乙情，應可採信。
（五）被告甲○○於警訊時供稱「中途我因發現有警察跟蹤而跳車逃脫：：：我有將
      裝有二支制式手槍及十二顆子彈之小手提袋拋出車外無誤，該二支制式手槍及
      十二顆子彈是我所有，我發現後面有警察跟蹤，一時情急，才將裝有槍械之小
      手提袋拋出車外，隨即找機會跳車逃逸，因我涉及陳恭禎命案正逃亡中」等語
      （見嘉市警刑少字第二四七四號警卷二頁正反面），與蕭銘進於原審所係供稱
      「警察追我時，在叉路警察追不到時，甲○○帶槍彈下車，丟在垃圾桶的」（
      見另案蕭銘進違反槍砲彈藥刀械管制條例案原審九十一年度上更(一)字第二五二
      號卷第七十頁）等語，惟蕭銘進所稱「甲○○帶槍彈下車，丟在垃圾桶的」與
      被告所稱「先將裝有槍械之小手提袋拋出車外，再找機會跳車逃逸」，雖略不
      相符合，然細查蕭銘進係專心駕駛自小客車以逃避警察追緝，已難時刻專注於
      在旁之被告甲○○跳車及丟擲槍彈之先後次序，尚難以其二人所述之跳車次序
      略不相同，遽指其二人所述全屬不可信。又蕭銘進於八十八年十月十一日案發
      時在警訊供稱「查獲之槍彈是邱坤榮於八十四年十月二日下午三時許，在嘉義
      市○○○路軍輝橋南端交給我保管的：：：藏在嘉義縣三界埔村的產業道路旁
      」等語（見第二九三一號警訊卷第二頁）；嗣於八十八年十月十二日、十五日
      警訊時亦均供稱「警員查獲之槍彈，確是邱坤榮交給我持有保管」（見第二九
      三一號警訊卷第六頁反面、八十八年度偵字第六八一０號偵查影印卷第二二頁
      反面）；於檢察官偵訊時亦供稱查獲之槍彈是邱坤榮於八十四年十月二日下午
      三時許，在嘉義市○○○路軍輝橋南端交給我保管寄藏等語（見八十八年度偵
      字第六八一０號偵查影印卷第十四頁）；且稱警訊無受刑求，於警訊所供實在
      等語，均無提及槍彈係被告甲○○所有等情（見八十八年度偵字第六八一０號
      偵查影印卷第二十五、二十六頁）。雖為蕭銘進自白在卷，惟此項自白，仍須
      有其他足資以證明自白之犯罪事實確具有相當程度真實性之證據，始足當之，
      而蕭銘進之自白有以上所述之瑕疵存在，尚不得以其有此項自白，遽為犯罪之
      唯一證據。而被告甲○○於警訊除供稱警員在嘉義縣水上鄉○○○○○道路旁
      垃圾桶邊，查獲之美國製手槍一把、蘇聯製手槍（槍身號碼為ＰＫ七九七四）
      一支及子彈十二顆為伊所有，於同筆錄仍亦供稱上開警員於嘉義市○○街五十
      六號空屋內取出其所藏放之蘇聯製手槍（槍身號碼為ＰＯ二四一０）一支、義
      大利製手槍一支及子彈二顆，為渠所有及藏放的等語在卷（見嘉義市警察局第
      二四七四號警訊卷第二頁、第二頁反面第十四行，第三頁第一、二行），二人
      供述尚無不符之處，堪予憑採。
五、綜上所述，相互參酌，足見扣案之槍彈為被告甲○○所有，當時確有躲於蕭銘進
    車上遭警追逐後丟槍彈及跳車逃逸之情事。被告甲○○於八十八年十月二十九日
    經嘉義地檢署承辦另案被告蕭銘進右揭違反槍砲彈藥刀械管制條例案件之檢察官
    以證人傳訊被告，被告於供前具結所證：右揭扣案之槍、彈為其所有等語（見嘉
    義地檢署八十八年度偵字第六八一０號偵查影印卷第四三頁至第四十四頁反面）
    ，就該案案情有重要關係之事項並無虛偽陳述之情事；且無隱匿蕭銘進犯行而頂
    替之意圖。是被告甲○○被訴偽證及頂替之罪，均屬不能證明，揆諸前揭法條及
    判例意旨，自應為無罪之諭知。原審遽認被告有偽證及頂替之犯行，並加以論罪
    科刑，容有未洽。被告上訴意旨，否認其有犯罪，指摘原判決採證不當，為有理
    由，自應由本院將原判決撤銷，改諭知被告甲○○無罪之判決。
六、被告甲○○另涉違反槍砲彈藥刀械管制條例第七條第四項之未經許可寄藏手槍、
    同條例第十二條第四項之未經許可寄藏子彈罪嫌，應由檢察官另行偵辦。
據上論斷，應依刑事訴訟法第三百六十九條第一項前段、第三百六十四條、第三百零
一條第一項，判決如主文。
本案經檢察官吳忠賢到庭執行職務。
中    華    民    國      九十二      年      一      月      三十      日
                                  臺灣高等法院臺南分院刑事第六庭
                                      審判長法官  楊    明    章
                                            法官  顏    基    典
                                            法官  高    明    發
右正本證明與原本無異。
如不服本判決，應於判決送達後十日內向本院提出上訴狀，其未敘述理由者並應於提
出上訴狀後十日內向本院補提理由書（應附繕本)。
                                      法院書記官  李    梅    菊
中    華    民    國      九十二      年      二      月      七        日


司法院資訊處製作；財團法人民間司法改革基金會備份。
